---
title: "Untitled"
author: "Pedro Pizarro"
date: '2022-06-24'
output: html_document
---

```{r setup, include=FALSE}
knitr::opts_chunk$set(echo = TRUE)
knitr::opts_chunk$set(warning = FALSE, message = FALSE) 
library(datasets)
library(ggplot2)
library(readxl)
library(tidyr)
library(dplyr)
library(graphics)
library(stats)
library(stringr)
library(gridExtra)
library(knitr)
library(summarytools)
library(stats)
library(psych)
library(pander)
library(car)
library(lmtest)
library(lme4)
library(readxl)
library(ggplot2)
library(dplyr)
library(psych)
library(car)
library(nlme)
library(lme4)
library(readr)
library(lmtest)
library(sjPlot)
library(multcomp)
```



```{r}
Lineal <- lm(FCRc_porc ~ Consumo_20 + Centro + Year_class, data = BDatos_mod)
plot(Lineal, 4)
plot(Lineal)
summary(Lineal)
```


```{r}
anova(Lineal)
```




## Homogeneidad de las varianzas

## Evaluación de supuestosm Modelo Lineal

## Independencia de las muestras


```{r}
dwtest(FCRc_porc ~ Consumo_20 + Centro + Year_class, data = BDatos_mod, 
       alternative = c("two.sided"), iterations = 15)
```


```{r}
bptest(FCRc_porc ~ Consumo_20 + Centro + Year_class, data = BDatos_mod) 
```


## Normalidad

```{r}
shapiro.test (residuals(Lineal))

```

## Modelo Linea Multiple (primera opción)

```{r}
Modelo <- lmer(FCRc_porc ~ Consumo_20 * Year_class + (1 | Centro), data = BDatos_mod)
plot(Modelo)
summary(Modelo)
```

```{r}
tab_model(Modelo, show.se = TRUE, show.aic=TRUE)
```

## Modelo Linea Multiple (segunda opción)

```{r}
Modelo1 <- lmer(FCRc_porc ~ Consumo_20  + (1 | Centro), data = BDatos_mod)
summary(Modelo1)
```

```{r}
tab_model(Modelo1, show.se = TRUE, show.aic=TRUE)
```



## Evaluación de supuestos

## Independencia de las muestras

Se establecen las hipótesis nula y alternativa para correlación.

**H~0~:** No existe autocorrelación

**H~1~:** Existe autocorrelación


De acuerdo a la Prueba de Ljung-Box efectuada el p-value > 0,005 , por lo tanto se acepta H0 y no existe autocorrelación

```{r}
 #Test de Durbin Watson 
#dwtest(FCRc_porc ~ Consumo_20 * Year_class + (1 | Centro), data = BDatos_mod, alternative = c("two.sided"), iterations = 15)

# Test de Breusch-Godfrey
#bgtest(Modelo)                      # (similares errores con DW)

#Test de Ljung-Box
Box.test(residuals(Modelo), type = "Ljung-Box")

```

## Homogeneidad de las varianzas

```{r}
#lv <- leveneTest(Peso ~ Tratamiento, data = my_data, center = "median") 
#lv %>% kable(digits = 3)

#leveneTest(FCRc_porc ~ Consumo_20 * Year_class + (1 | Centro), data = BDatos_mod, center = "median")

#bartlett.test(FCRc_porc ~ Consumo_20 * Year_class + (1 | Centro), data = BDatos_mod)


# studentized Breusch-Pagan test

#bptest(Modelo)


```

## Normalidad

```{r}

# Test de Shapiro - Wilk

#shapiro.test(Modelo)

shapiro.test (residuals(Modelo))

#shapiro.test(BDatos_mod$Consumo_20)

```


```{r}
#Modelo_residuals <- residuals(object = Modelo1)
#shapiro.test(x= Modelo1)


```


## Análisis del modelo

```{r}
anova(Modelo)
summary(Modelo)
coef(summary(Modelo))
VarCorr(Modelo)
tab_model(Modelo, show.se = TRUE, show.aic=TRUE)

```




```{r}
# Modelo2 <- lmer(FCRc_porc ~ Consumo_20 + (1 | Jaula), data = BDatos_mod)
# Modelo3 <- lmer(FCRc_porc ~ Consumo_20 + Centro + (1|Jaula), data = BDatos_mod)

```


```{r}
Modelo4 <- lmer(FCRc_porc ~ Consumo_20 + Year_class + (1 | Centro), data = BDatos_mod)
summary(Modelo4)
```




```{r}
Modelo4 <- lm(FCRc_porc ~ Consumo_20 , data = BDatos_mod)
summary(Modelo4)
```
```{r}
#r2_nakagawa (Modelo)
```




```{r}
Lineal3 <- lm(FCRc_porc ~ Consumo_20 + Centro , data = BDatos_mod_f)
dwtest(FCRc_porc ~ Consumo_20 + Centro , data = BDatos_mod_f, alternative = c("two.sided"), iterations = 15)
bptest(FCRc_porc ~ Consumo_20 + Centro , data = BDatos_mod_f)
shapiro.test(residuals(Lineal3))

```


```{r}
anova2 <- anova(Lineal3) 
pander::pander(anova2, caption = "ANOVA a una vía de clasificación.")
```
```{r}
Lineal4 <- lm(FCRc_porc ~ Consumo_20 + Centro + Consumo_20* Centro, data = BDatos_mod_f)
dwtest(FCRc_porc ~ Consumo_20 + Centro + Consumo_20*Centro , data = BDatos_mod_f, alternative = c("two.sided"), iterations = 15)
bptest(FCRc_porc ~ Consumo_20 + Centro +Consumo_20*Centro , data = BDatos_mod_f)
shapiro.test(residuals(Lineal4))
```
```{r}
anova3 <- anova(Lineal4) 
pander::pander(anova3, caption = "ANOVA a una vía de clasificación.")
```

```{r}

```

```{r}
Resumen <-BDatos_mod_f%>% group_by(Centro) %>%
summarize(N= n(), Mean = mean(FCRc_porc),
          Variance= var(FCRc_porc))
knitr::kable(Resumen,caption ="Estimadores puntuales de media y varianza de Final_Weight(g) para las cepas Spring y B")
```

