---
title: "Consumo de alimento en salmones bajo 20% de actividad y su relación con FCRc y SGRc"
author: "Pedro Pizarro"
date: "`r format(Sys.time(), '%d %B %Y')`"
output: html_document
---
```{r setup, include=FALSE}
knitr::opts_chunk$set(echo = TRUE)
knitr::opts_chunk$set(warning = FALSE, message = FALSE) 
library(datasets)
library(ggplot2)
library(readxl)
library(tidyr)
library(dplyr)
library(graphics)
library(stats)
library(stringr)
library(gridExtra)
library(knitr)
library(summarytools)
library(stats)
library(psych)
library(pander)
library(car)
library(lmtest)
library(lme4)
library(readxl)
library(ggplot2)
library(dplyr)
library(psych)
library(car)
library(nlme)
library(lme4)
library(readr)
library(lmtest)
library(sjPlot)
library(multcomp)
library(kableExtra)
```

### Base de datos

Los datos a utilizar corresponden a una base de datos con 7 variables: Año de cultivo **(Year_class)**, unidad de cultivo **(Jaula)** ,fecha en que se cosechó la jaula **(Fecha_cosecha)**, el alimento consumido bajo 20% de actividad **(Consumo_bajo_20)**, factor de conversión corregido **(FCRc)** y tasa de crecimiento específica corregida **(SGRc)**.

```{r}
read_excel("Base_Datos_Cons_FCR_SGR.xlsx")
BDatos <-read_excel("Base_Datos_Cons_FCR_SGR.xlsx")
```
De acuerdo a la tabla, se puede identificar que los datos están balanceados y que no hay valores perdidos.

```{r,}
dfSummary(BDatos, style = "grid")

```


```{r}
summary(BDatos)
```
En el resumen, las características de los datos de las variables recomiendan la transformación a factor de algunas de ellas.

```{r}
BDatos$Year_class <- as.factor(BDatos$Year_class)
BDatos$`Fecha_cosecha` <- as.factor(BDatos$`Fecha_cosecha`)
BDatos$Jaula <-as.factor(BDatos$Jaula)
BDatos$Centro <- as.factor (BDatos$Centro)
summary(BDatos)
str(BDatos)
```

Las variables de mayor interés en este caso son **Consumo_bajo_20**, **FCRc** y **SGRc** que son variables cuantitativas continuas, mostrando al aplicar la función de densidad empírica y la función de distribución empírica acumulada la forma de la curva característica de este tipo de variables.

```{r}
par(mfrow=c(2,3))
plot (density(BDatos$`Consumo_ bajo_ 20`))
plot (density(BDatos$FCRc))
plot (density(BDatos$SGRc))
plot (ecdf(BDatos$`Consumo_ bajo_ 20`))
plot (ecdf(BDatos$FCRc))
plot (ecdf(BDatos$SGRc))
```

En la base de datos importada, los valores de las variables de estudio estaban en formato "número" y para una mejor comprensión estas variables deben expresarse en porcentajes. Por lo tanto, se realiza la transformación de estas a % y se seleccionan las variables de mayor interés para el estudio preliminar.

```{r, BDatos_mod}
BDatos_mod <- BDatos %>% 
  mutate(Consumo_20=`Consumo_ bajo_ 20`*100, FCRc_porc=FCRc*100, SGRc_porc=SGRc*100) %>%  
  dplyr::select(c(Year_class, Centro,Jaula, Consumo_20, FCRc_porc, SGRc_porc))
summary(BDatos_mod)
str(BDatos_mod)
``` 
Los gráficos de caja de las variables de estudio, indican la presencia de valores atípicos que deben ser investigados para su probable eliminación al momento de hacer el análisis estadístico. 

```{r}
par(mfrow=c(2,2))
boxplot(BDatos_mod$Consumo_20, horizontal=TRUE, col="light blue", xlab= "Consumo 20%")
boxplot(BDatos_mod$FCRc_porc, horizontal=TRUE, col="light green", xlab= "FCRc")
boxplot(BDatos_mod$SGRc_porc, horizontal=TRUE, col="light yellow", xlab= "SGRc")
```

```{r}
boxplot.stats(BDatos_mod$Consumo_20)
boxplot.stats(BDatos_mod$FCRc_porc)
boxplot.stats(BDatos_mod$SGRc_porc)
```


```{r}
Mi_gráfico = theme(axis.title.x = element_text(size = 12), axis.text.x = element_text(size = 12), axis.title.y = element_text(size = 12), axis.text.y = element_text(size = 12))
Mi_gráfico_2 = theme(axis.title.x = element_text(size = 16), axis.text.x = element_text(angle =45 , vjust= 1,0 , hjust= 1,0, size = 12), axis.title.y = element_text(size = 16), axis.text.y = element_text(size = 12))
```

Los histogramas construidos para las tres variables demuestran que habrían valores atípicos de manera más marcada en los datos de las variables  de consumo bajo 20% de actividad y SGRc.

```{r}
Hist_Cons <- ggplot(BDatos_mod, aes(Consumo_20))+theme_gray()+
  geom_histogram(bins = 10, color= "black",fill="light blue")+
  labs(title="Hist. Consumo bajo 20% act.", x="Consumo bajo 20% actividad", y="Frecuencia")+ Mi_gráfico
```

```{r}
Hist_FCRc <- ggplot(BDatos_mod, aes(FCRc_porc))+theme_gray()+
  geom_histogram(bins = 10, color= "black",fill="light green")+
  labs(title="Histograma FCRc", x="FCRc (conversión)",y="Frecuencia")+ Mi_gráfico
```


```{r}
Hist_SGRc <- ggplot(BDatos_mod, aes(SGRc_porc))+theme_gray()+
  geom_histogram(bins = 10, color= "black",fill="light yellow")+
  labs(title="Histograma SGRc", x="SGRc (crecimiento)", 
       y="Frecuencia")+ Mi_gráfico
grid.arrange (Hist_Cons, Hist_FCRc, Hist_SGRc, ncol=2, nrow =2)
```

Los gráficos de caja a partir de Centro de cultivo para las variables FCRc y SGRc indican diversa variabilidad de los datos entre centros y valores atípicos que deben investigarse para su probable eliminación. Para una mejor visualización de los gráficos, lo nombres de los centros se reemplazan en algunos casos y en otros, se utiliza como nuevo identificador las tres primeras letras del nombre.

```{r}
BDatos_mod_2 <- BDatos_mod
BDatos_mod_2$Centro <- str_replace_all (BDatos_mod$Centro, c("Elena Norte" = "ElN", "Elena Weste"="ElW", "Punta Cola"= "PCo", "Punta Rouse"= "PRo", "Isla Level 2" = "Level"))
BDatos_mod_2 <- BDatos_mod_2 %>% mutate (ID_Centro= substr(Centro,1,3))
```


```{r}
ggplot(BDatos_mod_2 , aes(x=reorder(ID_Centro , FCRc_porc) , y=FCRc_porc , fill= Centro)) + geom_boxplot(color= "brown") + labs( x="Centro de cultivo", y="FCRc") + Mi_gráfico_2
```


```{r}
ggplot(BDatos_mod_2 , aes(x= reorder(ID_Centro ,SGRc_porc), y=SGRc_porc ,fill=Centro)) +
    geom_boxplot(color= "brown") + labs( x="Centro de cultivo" , y="SGRc")+ Mi_gráfico_2
```

```{r}
ggplot(BDatos_mod_2 , aes(x= reorder(ID_Centro , Consumo_20), y= Consumo_20 ,fill=Centro)) +
    geom_boxplot(color= "brown") + labs( x="Centro de cultivo" , y="Consumo bajo 20% actividad")+ Mi_gráfico_2
```

En los gráficos de dispersión a partir de Consumo de alimento bajo 20% para FCRc y SFRc se puede observar la correlación entre las variables, con tendencia a aumentar el FCRc y disminuir el SGRc a medida que aumenta el consumo de alimento bajo 20% de actividad.

```{r}
ggplot(BDatos_mod , aes(x= Consumo_20 , y=FCRc_porc, color = Centro)) +
    geom_point() + labs( x="Consumo bajo 20% actividad" , y="FCRc")+ Mi_gráfico
```

```{r}
ggplot(BDatos_mod , aes(x= Consumo_20 , y=SGRc_porc, color= Centro)) +
    geom_point () + labs( x="Consumo bajo 20% actividad" , y="SGRc")+ Mi_gráfico
```

Se construye una nueva tabla agrupando por Centro y considerando el promedio de cada variable de estudio.

```{r}
BDatos_mod %>% group_by(Centro) %>% summarise(Consumo20_prom = mean(Consumo_20), FCRc_prom = mean(FCRc_porc), SGRc_prom =mean(SGRc_porc))   
BDatos_gcentro <- BDatos_mod %>% group_by(Centro) %>% summarise(Consumo20_prom = mean(Consumo_20), FCRc_prom = mean(FCRc_porc), SGRc_prom =mean(SGRc_porc))   
BDatos_gcentro$Centro <- as.factor(BDatos_gcentro$Centro)

```

De la tabla anterior de filtran los % de consumo bajo el 20% de actividad mayores a 12%

```{r}
BDatos_gcentro %>% filter(Consumo20_prom > 12)%>%arrange(-Consumo20_prom)
BDatos_top <- BDatos_gcentro %>% filter(Consumo20_prom > 12)%>%arrange (-Consumo20_prom)

```


En el gráfico, la línea de tendencia indica que a mayor consumo de alimento bajo el 20% de actividad el FCRc aumentaría (considerando todos los datos).

```{r}
 ggplot(BDatos_mod , aes(x= Consumo_20 , y=FCRc_porc))+ geom_smooth(method = "lm", formula = "y~x" , se= TRUE , color= "blue")+ geom_point(color= "blue") + Mi_gráfico
```


En el gráfico, la línea de tendencia indica que a mayor consumo de alimento bajo el 20% de actividad el SGRc disminuiría (considerando todos los datos).

```{r}
 ggplot(BDatos_mod , aes(x= Consumo_20 , y=SGRc_porc)) + geom_smooth(method = "lm", formula= "y~x", se= TRUE, color= "red") + geom_point(color="red") + Mi_gráfico
```

## Correlación entre las variables

### -Prueba de correlación de Pearson

**H~0~:** : ρ = 0 ausencia de correlación.

**H~1~:** : ρ ̸= 0 existencia de correlación.    

Se acepta la hipótesis alternativa. Existe correlación entre las variables, sin embargo el coeficiente de correlación en ambos casos es débil

```{r}
P_cor <-cor.test(x=BDatos_mod$Consumo_20 , y=BDatos_mod$FCRc_porc , method = "pearson", conf.level = 0.95)
pander::pander(P_cor, caption = "Prueba de hipótesis para el coeficiente de correlación entre Consumo bajo 20% y FCRc.")
P_cor <-cor.test(x=BDatos_mod$Consumo_20 , y=BDatos_mod$SGRc_porc , method = "pearson", conf.level = 0.95)
pander::pander(P_cor, caption = "Prueba de hipótesis para el coeficiente de correlación entre Consumo bajo 20% y SGRc.")
```

Cuando se considera la selección de los centros con los consumos más altos bajo 20% de de actividad y su relación con las variables FCRc y SGRc la correlación aumenta de manera considerable en ambos casos.
La correlación entre consumo bajo 20% y FCRc es positiva, es decir, el aumento de una variable significa un aumento de la otra, a diferencia de la correlación negativa que demuestra la variable SGRC.

```{r}
head(BDatos_top)
```

Cuando se considera la selección de los centros con los consumos más altos bajo 20% de de actividad y su relación con las variables FCRc y SGRc la correlación aumenta de manera considerable en ambos casos.
La correlación entre consumo bajo 20% y FCRc es positiva, es decir, el aumento de una variable significa un aumento de la otra, a diferencia de la correlación negativa que demuestra la variable SGRC.

```{r}
P_cor <-cor.test(x=BDatos_top$Consumo20_prom , y=BDatos_top$FCRc_prom , method = "pearson", conf.level = 0.95)
pander::pander(P_cor, caption = "Prueba de hipótesis para r entre centros con mayores consumo bajo 20% de actividad y FCRc.")
P_cor <-cor.test(x=BDatos_top$Consumo20_prom , y=BDatos_top$SGRc_prom , method = "pearson", conf.level = 0.95)
pander::pander(P_cor, caption = "Prueba de hipótesis para r entre centros con mayores consumo bajo 20% de actividad y SGRc.")
```

## Planteamiento de hipótesis y definición del modelo

Para comprobar si el consumo de alimento bajo la fase de actividad del 20% afecta el rendimiento productivo, en este caso se eligió contrastar a través de análisis estadístico, el consumo en esta fase con la variable de conversión de alimento, ya que por su naturaleza es la variable respuesta que se relaciona de mejor manera con la variable consumo. De este modo, las hipótesis nula y alternativa a contrastar serían:

 **H~0~:** El consumo de alimento bajo 20% de actividad **_no afecta el FCR._**

 **H~1~:** El consumo de alimento bajo 20% de actividad  **_afecta el FCR._**

Se plantea un modelo que define al FCRc como variable respuesta en función de las variables consumo bajo 20% de actividad, centro de cultivo y año de cultivo.

```{r}
Lineal <- lm(FCRc_porc ~ Consumo_20 + Centro + Year_class, data = BDatos_mod)
```

## Evaluación de los supuestos del modelo

### -Evaluación gráfica de supuestos

La evaluación gráfica indicaría que se estarían cumpliendo los supuestos de independencia, homogeneidad de varianzas y normalidad.

```{r}
par(mfrow=c(2,3))
plot(Lineal, col="blue")
```


## Evaluación estadística de supuestos

### -Independencia de las muestras

Se establecen las hipótesis nula y alternativa para correlación.

**H~0~:** No existe autocorrelación entre los residuales

**H~1~:** Existe autocorrelación entre los residuales

De acuerdo a la Prueba de Durbin-Watson efectuada el p-value > 0,05 , por lo tanto se acepta H0 y no existe autocorrelación entre los residuales.

```{r}
dwtest(FCRc_porc ~ Consumo_20 + Centro + Year_class, data = BDatos_mod, alternative = c("two.sided"), iterations = 15)
```

### -Homogeneidad de las varianzas

**H~0~:** Las varianzas de los residuos son iguales

**H~1~:** Las varianzas de los residuos no son iguales


De acuerdo a la prueba de Breusch-Pagan aplicada, el p- value > 0,05, por lo tanto se acepta H0.

```{r}
bptest(FCRc_porc ~ Consumo_20 + Centro + Year_class, data = BDatos_mod) 
```


### -Normalidad

**H~0~:** La distribución de la variable es normal

**H~1~:** La distribución de la variable no es normal


De acuerdo a la prueba de Shapiro-Wilk aplicada el p-value < 0,05, por lo tanto se rechaza H0 y se concluye que la distribución de los datos no es normal.

```{r}
shapiro.test (residuals(Lineal))
```
## Eliminación de valores atípicos

Se eliminan los valores atípicos detectados en la gráfica de residuales estandarizados con valores de distancia de Cook mayores a 2 y -2. Estas serían las observaciones 81, 106 y 107 de la base de datos "BDatos-mod". Se crea una nueva base con estas observaciones excluidas "BDatos_mod_f".

```{r}
BDatos_mod_f <- BDatos_mod[-c(81, 106,107),]
Lineal2 <- lm(FCRc_porc ~ Consumo_20 + Centro + Year_class, data = BDatos_mod_f)
par(mfrow=c(2,3))
plot(Lineal2, col= "blue")
shapiro.test(residuals(Lineal2))
```

Al aplicar de nuevo los test de evaluación de supuestos sobre el modelo con estos datos corregidos, se cumplen ahora todos los supuestos evaluados.

```{r}
dwtest(FCRc_porc ~ Consumo_20 + Centro + Year_class, data = BDatos_mod_f, alternative = c("two.sided"), iterations = 15)
bptest(FCRc_porc ~ Consumo_20 + Centro + Year_class, data = BDatos_mod_f)
shapiro.test(residuals(Lineal2))
```

Se realiza un análisis de varianza al nuevo modelo. Los valores de F encontrados indican que tanto las variables consumo bajo 20% de actividad como Centro afectan a la variable respuesta. Asimismo, esto no ocurre con la variable Year class.

````{r}
anova <- anova(Lineal2) 
pander::pander(anova, caption = "ANOVA de tres factores sobre la variable FCRc.")
```

En la tabla resumen se observa un p-value < 0,05, lo que indica que el modelo tiene capacidad predictiva y el valor de R2 ajustado indica que el modelo tiene una proporción de predicción de 55%, debido a la alta variabilidad de la variable respuesta.

```{r}
tab_model(Lineal2, show.se = TRUE, show.aic=TRUE)
summary(Lineal2)
```

## Conclusión

De acuerdo a los análisis estadísticos realizados, se rechaza la hipótesis nula y se concluye que el consumo de alimento bajo 20% de actividad, pero también la variable centro afectan el factor de conversión de los peces (FCR).



